【裁判字號】    89,上易,534
【裁判日期】    891004
【裁判案由】    詐欺等
【裁判全文】
臺灣高等法院高雄分院刑事判決                    八十九年度上易字第五三四號
    上  訴  人
    即  被  告  甲○○
右上訴人因詐欺等案件，不服臺灣高雄地方法院八十八年度易字第八一號中華民國
八十九年一月二十八日第一審判決（起訴案號：臺灣高雄地方法院檢察署八十七年度
偵字第一八六六二號），提起上訴，本院判決如左：
      主  文
上訴駁回。
      事  實
一、甲○○基於概括之犯意，自民國八十七年四月間某日起至同年六月一日止，在高
    雄市○○○路二四一號十樓之五，及高雄市○○路一三六號（起訴書誤植為高雄
    市○○街四七二號富國代書事務所）之公眾得出入之場所，並以二二二─二五五
    三、三八０─六八一八、三八０─五八四五號電話為下單之工具，以林高志（已
    判處有期徒刑六月，如易科罰金，以三百元折算一日確定）與鄧元昌（另案審理
    ）共同經營之買空賣空之方式，為股票空中交易，即客戶並未實際買賣股票，先
    依約定繳付保證金，再選定之特定上市公司股票買進賣出之價格差額計算輸贏，
    以對賭方式撮合客戶成交，贏者，即由林高志及鄧元昌將所其贏之差價匯入客戶
    帳戶內，輸者，則從保證金中扣除，並向客戶收取以買進或賣出價格計算之手續
    費，買進為千分之一點四二五，賣出為千分之三計算，買進者可保留六日，如超
    過六日，即須再繳納買進之手續費。甲○○即連續以此方式賭博財物多次。嗣於
    八十七年六月間，因甲○○不堪虧損，向法務部調查局檢舉，進而循線查獲上情
    。
二、案經高雄市政府警察局移送台灣高雄地方法院檢察署檢察官偵查起訴。
    理  由
一、訊據上訴人即被告甲○○固不否認右揭參與股票空中交易之事實，惟矢口否認賭
    博犯行，辯稱：伊以為林高志與鄧元昌係經營合法之證券公司，伊委託渠等為合
    法之股票買賣，不知渠等從事股票空中交易云云。然查：
（一）被告於檢舉林高志及鄧元昌之調查中即陳稱：大約在八十七年五月間，經由朋
      友介紹而認識富國代書事務所之負責人鄧勤（即鄧元昌）。之後，鄧勤即向伊
      表示目前乃投資股市之好時機，渠有朋友林高志在股市中從事空中交易，且表
      明不需拿錢出來，即可獲得鉅額之利潤。唯買股票時的本金需收取利息、手續
      費及繳交證交稅（渠公司自定）費用，且以每天收盤價做結算，計算盈虧等語
      （見警卷第三頁），業已坦承以林高志等人經營之股票空中交易，從事賭博行
      為。
（二）又證人林高志於原審及本院供證稱：「於八十七年三月份有將空中交易規則傳
      真給甲○○知道，劉（即甲○○）之後有每天掛單買賣，後發現劉不知盈虧計
      算方式，就於八十七年四月七日與劉約至康橋咖啡店見面，當面解說空中交易
      盈虧計算方式」（原審卷第二八頁反面），「甲○○決定要買什麼股票，由我
      們小姐接她的電話，當天收盤時，如果她有出場，就計算她的賺賠，如果沒有
      出場，就等到她出場時再計算她的盈虧」，「我們的交易規則是根據股票市場
      的規則再來對賭，比如她要買聯電五十元，如果漲一元，她就賺一元，實際上
      並沒有去買聯電的股票。當時約定可以保留六天，買進是要十分之一點四二五
      的手續費，賣出是千分之三的費用，如果超過六天，就要再繳一次買進的手續
      費」，「甲○○知道並沒有實際買賣股票」，「她是從八十七年四月份開始，
      最後一天的交易是六月一日」（本院卷第三八頁、第三九頁）；證人鄧元昌亦
      供證稱：「我只知道他們雙方對賭，規則我不清楚」（本院卷第七二頁）；參
      之證人趙鳳琴於原審具結證稱：「八十七年四月初時，鄧元昌找我一起去高雄
      是康橋咖啡喝咖啡，當天看到甲○○、林高志二人，．．．他們談及匯款、交
      易、下單、投資事，知道劉小姐有開始在玩」，「有聽到劉小姐問林高志如何
      下單，如何結帳，林高志有拿一張影印紙給劉，向劉說明，此時，有看到劉自
      皮包中拿出一張影印紙與林高志所拿者互相核對，二人對這張影印紙談論」（
      原審卷第三八頁），足見證人林高志確有與被告解說空中交易規則，被告亦知
      悉所購買之股票僅係買空賣空之空中交易，並無實際交割，至為顯然。
（三）佐以被告於原審亦自承：「我開戶很久，約十年，斷斷續續投資交易，股票交
      易過程不很清楚，皆委由營業員處理，我只知向營業員表示要以多少價格買進
      賣出及事後要交割」等語（原審卷第三八頁反面），並自承：「掛單皆以電話
      向林高志部下小姐掛單，將錢匯入林高志帳戶內」，「每天皆有掛單買賣，他
      們會將虧損情形以傳真方式傳真至我辦公室」，「空中交易規則，林未事先告
      知，於虧損後，在康橋咖啡店見面時，才交給我」（原審卷第二八頁），被告
      既於先前已買賣股票多年，即應知悉正常股票交易，應先於銀行開戶，買入股
      票後，須於三日內將股款存入帳戶，付清價款，而本案被告並未開戶，而將款
      項匯入林高志帳戶，且僅匯入盈虧差額，是與一般股票交易不同，乃具有射倖
      性及投機性，被告具有賭博之犯意甚明。
（四）此外，復有交易規則（警訊卷第十四頁）、虧損明細表（警訊卷第十五頁）各
      一份在卷為憑。至被告雖以林高志公司所僱用之謝順卿曾告知該公司為合法證
      券公司云云，本院傳訊證人謝順卿，則證以：伊雖認識林高志，惟並無在林高
      志公司任職等語（本院卷第九三頁），尚無法證實被告所述之真實性，縱或屬
      實，合法之證券公司，亦有可能從事股票空中交易之賭博行為，尚難認被告誤
      以為林高志所經營之公司為合法之證券公司，即認被告不知所從事者為股票空
      中交易之賭博行為。
（五）綜上事證，被告所辯顯係事後避重就輕之詞，不足採信，被告右揭賭博犯行，
      洵堪認定。
二、查林高志位於高雄市○○○路二四一號十樓之五及高雄市○○路一三六號之處所
    ，既供不特定之多數人出入，以上開股票空中交易之方式賭博財物，自屬公眾得
    出入之場所。核被告所為，係犯刑法第二百六十六條第一項前段之在公眾得出入
    之場所賭博財物罪。其前後多次賭博犯行，均係反覆實施而犯同一之罪名，顯係
    基於概括犯意為之，應論以連續犯，以一罪論，並加重其刑。至公訴意旨雖認被
    告就其上開賭博犯行，向法務部調查局高雄市調查處自首，應依法減輕其刑，然
    被告自始否認賭博犯行，報案當時其係以被害人之身分提出檢舉，並無自首之意
    ，尚不得依法減輕其刑，併此敘明。
三、原審因而依刑法第五十六條、第二百六十六條第一項前段、第四十二條第二項，
    罰金罰鍰提高標準條例第一條前段、第二條之規定，並審酌被告為圖利益，竟參
    與賭博行為，所為非是，惟念其尚無任何前科紀錄，有臺灣高雄地方法院檢察署
    刑案資料查註紀錄表及被告全國前案紀錄表在卷足憑，素行尚非不良等一切情狀
    ，量處罰金五千元，並諭知易服勞役之折算標準，認事用法均無不合，量刑亦稱
    適當，被告上訴意旨，否認犯罪，指摘原判決不當，為無理由，應予駁回。
據上論結，應依刑事訴訟法第三百六十八條，判決如主文。
本案經檢察官陳新慶到庭執行職務。
中    華    民    國     八十九     年       十       月     四         日
    臺灣高等法院高雄分院刑事第三庭
                                  審判長法官  莊秋桃
                                        法官  謝宏宗
                                        法官  魏式璧
右正本證明與原本無異。
不得上訴。
                                      書記官  楊茱宜
中    華    民    國     八十九     年       十       月     六         日
附錄：本判決論罪科刑法條：
刑法第二百六十六條第一項前段
在公共場所或公眾得出入之場所賭博財物者，處一千元以下罰金，但以供人暫時娛樂
之物為賭博者，不在此限。
                                                                        Ｂ


司法院資訊處製作；財團法人民間司法改革基金會備份。
